【裁判字號】    92,台上,3264
【裁判日期】    920618
【裁判案由】    違反著作權法
【裁判全文】
最高法院刑事判決                              九十二年度台上字第三二六四號
    上  訴  人  甲○○
右上訴人因違反著作權法案件，不服台灣高等法院台中分院中華民國九十二年三月十
二日第二審判決（九十二年度上訴字第一二九號，起訴案號：台灣南投地方法院檢察
署九十一年度少連偵字第一二號、偵字第一二八九、一二九０號），提起上訴，本院
判決如左：
    主  文
原判決關於甲○○部分撤銷，發回台灣高等法院台中分院。
    理  由
本件原判決認定：上訴人甲○○因亟需賺取生活之資，明知「劉姓」年籍不詳之男子
所提供如原判決附表二所示之盜版音樂光碟內，收錄梁靜茹等人分別演唱之「分手快
樂」等歌曲（音樂光碟片片名、歌曲名稱、著作財產權人，均詳如原判決附表二所示
），分別係滾石國際唱片股份有限公司等公司享有著作財產權之音樂著作。竟基於意
圖營利而交付侵害著作權之物為常業之犯意，自民國九十一年二月十一日起，向上開
「劉姓」成年男子以每片新台幣（下同）二十元之價格，販入由他人於不詳時、地，
擅自重製而屬侵害著作權之音樂光碟片後，即自販入時起至同年三月二十一日止，在
南投縣、市等地之各夜市擺攤，以「每片一百元，二片一百五十元，五片三百元」之
價格出售而交付予不特定之人，並自九十一年三月十九日起，以每晚五百元之代價，
僱用與其有前開犯意聯絡之少年張○○（七十六年三月九日生，由第一審法院少年法
庭處理），在南投縣竹山鎮○○里○○路星期四夜市內擺攤陳列出售，交付予不特定
之人。嗣於九十一年三月二十一日二十三時許，少年張○○在上開地點擺攤時，為警
當場查獲，並扣得上訴人所有之如原判決附表二所示之盜版音樂光碟三百十四片。詎
上訴人不知悛悔，仍承前揭常業之犯意，於九十一年三月底，又向該「劉姓」男子，
販入收錄有任賢齊等人所分別演唱之「遊戲」等歌曲之盜版音樂光碟（片名、歌曲名
稱、著作財產權人，均詳如原判決附表三所示），自九十一年三月底起至同年四月十
日十八時許，在南投縣、市等地之各夜市擺攤，以同上之價格出售而交付予不特定之
人，並以之為常業，嗣於九十一年四月十日十八時許，在南投市○○○路四十五號為
警查獲，並當場扣得其所有之如原判決附表三所示之盜版音樂光碟三百六十八片（原
判決事實欄載為三百七十三片）及播放器一個、播音喇叭一個、標示牌二個、自助投
幣箱一個、ＣＤ擺設木箱一個、喇叭一個、攤位腳架十五支等物等情。因而撤銷第一
審關於上訴人部分之科刑判決，改判仍論上訴人以成年人與未滿十八歲之人共同以明
知為侵害著作權之物，意圖營利而交付之方法侵害他人著作權為常業罪，處有期徒刑
壹年伍月；並諭知如原判決附表二、三所示之盜版音樂光碟共陸佰捌拾貳片及上開播
放器壹個、播音喇叭壹個、標示牌貳個、自助投幣箱壹個、ＣＤ擺設木箱壹個、喇叭
壹個、攤位腳架拾伍支均沒收，固非無見。
惟按：(一)、已受請求之事項未予判決者，其判決當然為違背法令，刑事訴訟法第三百
七十九條第十二款定有明文。本件公訴人就上訴人於第二次被查獲日（即九十一年四
月十日），持有盜版音樂光碟「『海波浪』黃乙玲專輯」五片（見起訴書附表末頁，
此部分原判決附表三未予列載），在前述地點擺攤販賣而被查獲之事實，亦於起訴書
之犯罪事實欄內有所論述記載，自應認為已經起訴，被告此部分之行為，是否構成刑
責？應否一併論罪或為如何之裁判？原判決漏未加以審究，難謂無已受請求之事項未
予判決之違法。(二)、有罪判決所憑之證據及其說明之理由，均須與卷內之證據資料相
適合，否則即屬證據上之理由矛盾。原判決事實欄記載上訴人於第二次為警查獲時，
經警當場扣得如該判決附表三所示之盜版音樂光碟（依該附表所載共計三百六十八片
，見原判決第十六頁），並於主文欄諭知各該音樂光碟連同該判決附表二所示第一次
經查獲之盜版音樂光碟三百十四片，合計六百八十二片均予沒收。然依卷內資料，上
訴人於第二次被查獲時，經查扣之盜版音樂光碟共計五百三十九片，有警製之臨檢紀
錄表及台灣南投地方法院檢察署扣押物品清單可稽（見偵字第一二八九號卷第四十七
頁、第五十頁），原判決認定係扣得三百六十八片，顯與卷證資料不相符合，已有可
議。又按物權，除法律另有規定外，因拋棄而消滅，民法第七百六十四條定有明文。
卷查上訴人於第二次被查獲後，曾出具拋棄權利書，表示拋棄盜版音樂光碟一百四十
三片之意思（見同上偵查卷第四十八頁），此部分之盜版光碟既經上訴人拋棄其權利
，即非屬上訴人所有之物。原判決對於該次扣押之盜版音樂光碟五百三十九片中經上
訴人拋棄之一百四十三片，究係何物？扣除上訴人拋棄部分，既尚剩餘三百九十六片
，原判決何以僅諭知沒收三百六十八片？凡此攸關各該光碟片，能否認係仍屬上訴人
所有之物，而得依刑法第三十八條第一項第二款為沒收宣告之重要事實，顯然仍欠明
瞭而待釐清，原審未予詳查究明，致其適用相關之沒收規定是否正當，尚屬無憑判斷
，於法併有未合。以上或為上訴意旨所指摘，或為本院依職權得調查之事項，應認原
判決關於上訴人部分有撤銷發回之原因。末按成年人與少年共同實施犯罪者，應加重
其刑至二分之一，除少年事件處理法第八十五條第一項定有明文外，兒童及少年福利
法（九十二年五月二十八日公布施行）第七十條第一項前段亦有規定。上訴人與少年
張○○共犯本件之罪，關於加重其刑部分所生之法律適用問題，案經發回，宜併注意
及之。
據上論結，應依刑事訴訟法第三百九十七條、第四百零一條，判決如主文。
中      華      民      國    九十二    年      六      月     十八     日
                              最高法院刑事第十庭
                                  審判長法官  林  增  福
                                        法官  邵  燕  玲
                                        法官  吳  昆  仁
                                        法官  陳  世  雄
                                        法官  惠  光  霞
      右正本證明與原本無異
                                              書  記  官
中      華      民      國    九十二    年      六      月    二十四    日


司法院資訊處製作；財團法人民間司法改革基金會備份。
